臺灣高等法院高雄分院刑事判決　　　　　　　　　九十年度上更(一)字第三三五號
　　上訴人　台灣高雄地方法院檢察署檢察官
　　被　告　乙○○
　　選　任
　　辯護人　田平安
右上訴人因被告違反毒品危害防制條例案件，不服臺灣高雄地方法院八十八年度訴字
第六六一號，中華民國八十九年十二月十二日第一審判決（起訴案號：臺灣高雄地方
法院檢察署八十七年度偵字第一四二六四號）提起上訴，判決後，經最高法院發回更
審，本院判決如左：
    主  文
上訴駁回。
    理  由
一、甲訴意旨略以：被告乙○○意圖不法利益，基於概括犯意，自民國（下同）八十
    七年三月間起至同年六月十七日止，連續在高雄市左營金船遊藝場等地，以每小
    包新台幣（下同）二、三千元不等之價格，販賣第二級毒品安非他命與祁子健、
    陳秋云、李文治等人吸用多次。嗣於八十七年六月十九日十五時許，在高雄市○
    ○路四十巷卅七弄十三號查獲祁子健、陳秋云、李文治等人而循線查獲，並扣得
    祁子健等人持有之安非他命四小包。認被告涉犯毒品危害防制條例第四條第二項
    之罪嫌云云。
二、按犯罪事實應依證據認定之，無證據不得推定其犯罪事實；又不能證明被告犯罪
    者，應諭知無罪之判決，刑事訴訟法第一百五十四條、第三百零一條第一項分別
    定有明文。又共同被告不利於己之陳述，固得採為其他共同被告犯罪之證據，惟
    此項不利之陳述，須無瑕疵可指，而就其他方面調查，又與事實相符，始得採為
    其他共同被告犯罪事實之認定；又認定不利被告之事實，須依積極證據，苟積極
    證據不足為不利於被告事實之認定時，即應為有利於被告之認定，不必有何有利
    之證據；事實之認定，應憑證據，如未能發現相當證據，或證據不足證明，自不
    能以推測或擬制之方法，以為裁判基礎（最高法院四十六年台上字第四一九號、
    三十年上字第八一六號、四十年台上字八六號判例參照）。
三、本件甲訴意旨認被告涉犯毒品危害防制條例第四條第二項之販賣第二級毒品安非
    他命罪嫌，無非以同案被告祁子健、陳秋云、李文治於警訊及偵查中供證明確，
    復有查獲祁子健等人向被告購買後持有之上開安非他命四小包扣案，為其論據。
四、訊據告乙○○堅詞否認有何販賣毒品犯行，辯稱：伊有吸毒，但未販毒，伊只認
    識李文治，而祁子健、陳秋云伊不認識，伊曾與李文治因共買安非他命，因李文
    治有出錢沒拿到貨，便怪伊吞貨，而有過節恩怨，他們串供來陷害伊等語。經查
    ：
（一）證人李文治於八十七年六月十九日十五時許，在高雄市○○區○○路四十巷三
      七弄十三號，與祁子健、陳秋芸被警查獲安非他命四小包（警秤毛重分別為一
      ˙二甲克、一˙八甲克、一˙八甲克、一˙九甲克）、空夾鏈袋四十七只、自
      製吸食器一組及吸管一支等物，其於同日十五時五十分警訊供稱：「（共計向
      乙○○購得幾次安非他命？數量為何？）答：共計三次，每次以台新台幣三千
      元購得安他命一小包」、「本（六）月初至今（十九日）共計購買三次（詳細
      時間記不清楚）」；惟於偵訊中卻供稱：「（是否向乙○○購買安非他命？）
      答：有的，第一次在八十七年三月間，最後一次在被查獲前一天，在軍校路及
      金船電（動）玩具店，每次購買三千元」（見八十七年度偵字第一四二六四號
      影印臻卷第四十頁正面）各等語。證人李文治上開供述，就向被告購買安非他
      命之期間，於警訊及偵查中指述，相去甚遠；就購買之時間，警訊中陳稱已忘
      記，偵訊中又記起，前後不一致，已有瑕疵。且查，被告因另案違反麻醉藥品
      管理條例案件，經判處有期徒刑七月確定，未到案執行，嗣經檢察官通緝，而
      於八十七年六月十七日十時四十分被警緝獲，隨即於同年月十八日發監執行，
      於八十八年一月十一日執行完畢，此有本院調取台灣高雄地方法院檢察署八十
      七執緝一二號卷查明並影印相關資料附於本次更審卷，並有本院被告全國
      前案紀錄表可憑，顯然被告於八十七年六月十七日十時四十分即被警緝獲，不
      可能在外販賣安非他命，乃證人李文治竟稱最後一次向被告購買安非他命之時
      間，係被查獲前一天即八十七年六月十八日，其指證顯有重大瑕疵。況李文治
      指證被告販賣安非他命，依據毒品危害防制條例第十七條之規定，得邀減刑寬
      典，係屬有利於己之供述，且被告又稱與其曾有過節，是證人李文治上開證詞
      ，實難遽予採信。
（二）證人陳秋云雖於八十七年六月十九日十五時四十分警訊中供稱：「我向他（指
      被告）購買（毒品）三次，每次均買半錢，新台幣三千元。最近一次是昨（十
      八）日二十三時五十分許，直接到多媚遊藝場向他購買三千元，就是被警方查
      到這一包安非他命。另二次購買時間是十天前及十幾天前，詳細日期忘了」；
      但於偵訊中卻供稱：「（是否向乙○○買安非他命？）答：是的。第一次八十
      七年五月間，最後一次同年六月十幾日，在左營大路多媚電動玩具店，每小包
      二、三千不等」（見上開影印偵卷第三十九頁）。證人陳秋云前後指稱向被告
      購買安非他命之金額，警訊中指稱三千元，偵訊中則指稱二、三千元不等，前
      後亦不一致，顯有瑕疵。且有如前述，被告於八十七年六月十七日十時四十分
      即為警查獲送監執行，而證人陳秋芸於八十七年六月十九日警訊卻明確指證最
      後一次向被告購買之時間係在八十七年六月十八日二十三時五十分許，明顯有
      誤，證人陳秋云對於警訊前一天是否向被告購買安非他命，其指證竟然與事實
      不符，其證言之真實性實在可疑。何況，證人祈子健於原審訊問中證稱：「（
      問：陳秋云有否向乙○○買？）沒有，都是我買來給她用」（原審八十九年三
      月二十二日訊問筆錄），益證陳秋云上開證述尚難遽信。
（三）另證人祁子健於警訊中雖供稱：「我所吸食之安非他命均是向乙○○購得‧‧
      ‧，均是乙○○『主動找我』，每次均在左營區○○路金船遊藝場內交易，每
      次均以新台幣三千元購得安非他命一小包」；惟於偵訊中則供稱：「（吸用安
      非他命何來？）答：向乙○○購買」、「（何時、地購買？）答：在被查獲前
      二天購買，在左營金船遊藝場購買，每小包二、三千元不等，第一次是八十七
      年五月間，最後一次是被查獲前二天，共買二次」（見上開影印偵卷第三八頁
      、第三十九頁）；而於原審審理中則供稱「‧‧‧每包花三千元買，『當時還
      有陳立言在場』」、「他（指被告）打電話給我」，後又改稱：「我是直接向
      乙○○買，但打電話給我不是乙○○」各等語（見原審九十年三月二十二日訊
      問筆錄）。證人祁子健指稱向被告購買安非他命之金額、交易聯絡方式，前後
      不一致，已有瑕疵，已難盡信。而證人祁子健於警訊供稱於八十七年四月中旬
      即開始吸用安非他命，所吸用之安非他命均係向被告購買云云，然其於偵查中
      指稱八十七年五月間第一次向被告購買安非他命云云，指證情節亦有矛盾。況
      警訊中證人陳立言則供稱其所吸之安非他命係向祁子健購買等情，與祁子健之
      上開證述不合，祁子健為脫免罪責，反供稱係向被告購買安非他命，誤導警方
      辦案方向，並非全無可能；而證人陳立言於本次更審另證稱：「（你是否曾經
      看過祁子健向乙○○買安非他命？）答：沒有，我曾經與他去買時，沒有讓我
      看到那個藥頭是何人」（見本次更審卷九十年十二月十七日訊問筆錄），亦不
      能證明祁子健之指證為真實。是證人祁子健之證言亦難採憑。
（四）按刑事訴訟以發現真實為目的，證人之陳述有部分前後不符，或相互間有所歧
      異時，究竟何者為可採，法院仍得本其自由心證予以斟酌，非謂一有不符或矛
      盾，即應認其全部均為不可採信，固有最高法院著有七十四年度台上字第一五
      九九號判例足資參照。是證人或因記憶淡忘，或因事後有意迴護被告，而為前
      後不符之供述，雖不能以證人陳述有前後不符，或相互間有所岐異時，即認為
      全部不可採信。惟查，本案證人祁子健、陳秋云及李文治等人於警訊及偵查中
      均指證被告有販賣安非他命，並無因迴護被告致指證前後不符之情形，但其等
      之指證有重大瑕疵；且有如前述，證人李文治指稱被查獲前一天有向被告購買
      安非他命，證人陳秋云指稱警訊前一天有向被告購買安非他命，均明顯指證錯
      誤（因當時被告已因另案經通緝緝獲而到案執行，詳如前述），如此簡單易記
      之事實，是否出於淡忘所致，已有可疑；而證人祁子健更經證人李文治指證涉
      有販賣安非他命，祁子健於警訊亦自承扣案四包安非他命其中二包及空夾袋四
      十七只為其所有，證人祁子健之指證被告販賣安非他命之情節，又有如前述矛
      盾及前後不符之情形，故證人李文治、陳秋云、祁子健等人之證言之真實性即
      非全然無疑，自均難據為被告論罪之依據。又被告更非於交易安非他命現場被
      查獲，而本案查扣之安非他命又係祁子健、陳秋云、李文治等人所有，又非在
      被告之住居所扣得，有扣押物品清單一紙附卷可佐，且於被告住處及身上均未
      扣得安非他命，復未查扣如電子秤、夾鏈袋等販賣工具及販賣所得，是甲訴人
      僅憑證人利己而有瑕疵之供述，遽認被告販賣犯行，容有未洽。此外，復查無
      其他積極證據足資證明被告犯罪，揆諸前揭說明，自屬不能證明被告犯罪。
五、原審以不能證明被告有販賣安非他命之犯行，因而為被告無罪之判決，核無不合
    ，檢察官上訴意旨仍認被告有販賣安非他命，而指摘原判決不當，為無理由，應
    予駁回。
據上論結，應依刑事訴訟法第三百六十八條，判決如主文。
本案經檢察官彭南雄到庭執行職務。
中    華    民    國      九十 一   年       一       月       十六     日
                              臺灣高等法院高雄分院刑事第二庭
                                  審判長法官  曾永宗
                                        法官  郭玫利
                                        法官  邱永貴
右正本證明與原本無異。
檢察官如不服本判決，應於判決送達後十日內向本院提出上訴狀，其未述理由者並
應於提出上訴狀後十日內向本院補提理由書（應附繕本)。
被告不得上訴。
                                      書記官  周能智
中    華    民    國      九十 一   年       一       月       十八     日
                                                                  Ａ
